臺灣高雄地方法院刑事判決　　　　　　　94年度訴字第1686號
公　訴　人　臺灣高雄地方法院檢察署檢察官
被　　　告　乙○○
上列被告因毒品危害防制條例案件，經檢察官提起公訴（94年度
毒偵字第2920號）及移送併辦（94年度毒偵字第4066號），本院
判決如下：
    主  文
乙○○連續施用第一級毒品，累犯，處有期徒刑拾月；又連續施
用第二級毒品，累犯，處有期徒刑陸月，扣案之第二級毒品甲基
安非他命貳包（含包裝袋，驗後毛重均為壹點柒公克）均沒收銷
毀之。應執行有期徒刑壹年貳月，扣案之第二級毒品甲基安非他
命貳包（含包裝袋，驗後毛重均為壹點柒公克）沒收銷毀之。
    事  實
一、乙○○曾因竊盜案件，經本院於民國92年9 月17日以92年度
    易字第1840號刑事判決判處有期徒刑1 年，於92年10月27日
    確定，於93年6 月16日因縮短刑期執行完畢。並曾於89年間
    ，因施用毒品案件，經臺灣板橋地方法院檢察署檢察官聲請
    臺灣板橋地方法院以89年度毒聲字第7101號刑事裁定送臺灣
    臺北看守所附設勒戒處所觀察、勒戒執行完畢後，認無繼續
    施用毒品傾向，臺灣板橋地方法院檢察署檢察官乃於90年1
    月2 日將之釋放，並於90年1 月2 日以89年度毒偵字第7656
    為不起訴之處分，嗣因公告生效而確定，再於90年間，因施
    用毒品案件，經臺灣彰化地方法院檢察署檢察官聲請臺灣彰
    化地方法院以90年度毒聲字第3339號刑事裁定送臺灣彰化看
    守所附設勒戒處所觀察、勒戒執行完畢後，認無繼續施用毒
    品傾向，臺灣彰化地方法院檢察署檢察官乃於90年9 月27日
    將之釋放，並於90年9 月27日以90年度毒偵字第3335號為不
    起訴之處分，嗣因公告生效而確定。詎猶不知悔改，明知海
    洛因及甲基安非他命分別係毒品危害防制條例第2 條第2 項
    第1 款及第2 款所明定之第一級毒品及第二級毒品，不得施
    用、持有，仍於觀察、勒戒執行完畢釋放後5 年內，基於施
    用第一級毒品海洛因之概括犯意，先於94年3 月25日2 時10
    分許為警採集其尿液時向前回溯24小時內之某時（扣除為警
    查獲後採尿前之不可能施用期間），在高雄地區某處，以不
    明之方式，施用第一級毒品海洛因1 次，再於94年4 月4 日
    中午某時，在高雄市○○路某真實姓名年籍不詳之友人住處
    ，以將第一級毒品海洛因摻入香菸內吸食之方式，施用第一
    級毒品海洛因1 次。又基於施用第二級毒品甲基安非他命之
    概括犯意，自94年3 月18日19時許起至94年4 月4 日止，在
    高雄市○○路53巷15號及上開高雄市○○路某真實姓名年籍
    不詳之友人住處，以將第二級毒品甲基安非他命置於玻璃球
    內，用火燒烤加熱，再吸食其煙霧之方式，施用第二級毒品
    甲基安非他命多次，平均每日施用2次 。嗣先於94年3 月24
    日23時30分許，為警於高雄市○○區○○路302 巷口盤檢時
    查獲，並扣得乙○○所有供其施用之第二級毒品甲基安非他
    命2 包（含包裝袋，驗前毛重均為1.8 公克，驗後毛重均為
    1.7 公克）；再於94年4 月4 日19 時40 分許，乙○○因涉
    犯竊盜案件，為警查獲，經警徵得其同意，採取其尿液送請
    高雄市立凱旋醫院（下稱凱旋醫院）檢驗結果，發現其尿液
    亦呈嗎啡陽性反應及甲基安非他命陽性反應。
二、案經高雄市政府警察局保安警察大隊（下稱保安警察大隊）
    報請臺灣高雄地方法院檢察署檢察官偵查起訴及移送併辦。
    理  由
壹、程序方面：
  一、按被告以外之人於審判外之言詞或書面陳述，除法律有規
      定者外，不得作為證據；再被告以外之人於審判外向法官
      所為之陳述，得為證據；又被告以外之人，於偵查中向檢
      察官所為之陳述，除顯有不可信之情況外，得為證據；另
      被告以外之人於檢察事務官、司法警察官或司法警察調查
      中所為之陳述，與審判中不符時，其先前之陳述具有較可
      信之特別情況，且為證明犯罪事實存否所必要者，得為證
      據；另下列文書，亦得為證據：1 除顯有不可信之情況外
      ，公務員職務上製作之紀錄文書、證明文書。2 除顯有不
      可信之情況外，從事業務之人於業務上或通常業務過程所
      須製作之紀錄文書、證明文書。3 除前2 款之情形外，其
      他於可信之特別情況下所製作之文書，亦得為證據；又被
      告以外之人於審判外之陳述，雖不符刑事訴訟法第159 條
      之1 至第159 條之4 之規定，而經當事人於審判程序同意
      作為證據，法院審酌該言詞陳述或書面陳述作成時之情況
      ，認為適當者，亦得為證據，刑事訴訟法第159 條第1 項
      、第159 條之1 第1 項、第2 項、第159 條之2 、第159
      條之4 、第159 條之5 第1 項分別定有明文。查卷附保安
      警察大隊刑案移送專責組偵辦毒品危害防制條例嫌疑人尿
      液採證代碼表、凱旋醫院濫用藥物尿液檢驗報告影本各2
      份，雖均係被告以外之人於審判外所為之書面陳述，屬於
      傳聞證據，且非被告以外之人於審判外向法官、於偵查中
      向檢察官或於檢察事務官、司法警察官或司法警察調查中
      所為之陳述，復係針對個案而制作，亦非公務員職務上製
      作，經常處於可受公開檢查之狀態，設有錯誤，甚易發現
      而予及時糾正之紀錄文書或證明文書，或從事業務之人於
      業務上或通常業務過程不間斷、有規律而準確之記載而製
      作之紀錄文書、證明文書（刑事訴訟法第159 條之4 立法
      理由參照），也非與前述公務員職務上製作之紀錄文書、
      證明文書或與從事業務之人於業務上或通常業務過程所須
      製作之紀錄文書、證明文書具有同等程度可信性之文書，
      然因公訴人、被告於審判程序中均同意作為證據，本院審
      酌上開文書作成之形式，均無瑕疵、與待證事實具有關連
      性等情況，認為適當，應認依刑事訴訟法第159 條之5第1
      項之規定，得為證據，而有證據能力。
  二、卷附高雄醫學大學附設中和紀念醫院（下稱高醫附設醫院
      ）出具之檢驗報告2 份，性質上雖係被告以外之人於審判
      外所為之書面陳述，屬於傳聞證據，然此乃本院審理本案
      時，依刑事訴訟法第208 條第1 項之規定，囑託高醫附設
      醫院鑑定，高醫附設醫院依刑事訴訟法第208 條第1 項準
      用同法第206 條第1 項規定所出具之書面鑑定報告，有本
      院尿液送驗單1 份在卷可參（參見本院卷第16頁），應屬
      刑事訴訴法第159 條第1 項「被告以外之人於審判外之言
      詞或書面陳述，除法律有規定者外，不得作為證據」規定
      ，所稱「法律有規定者」之情形，應有證據能力，附此敘
      明。
貳、實體方面：
  一、訊據被告對於94年4 月4 日中午某時在上開處所，以前揭
      方式，施用第一級毒品海洛因1 次，及於前揭時地，以上
      述方式，連續施用第二級毒品甲基安非他命多次等情供認
      不諱，惟矢口否認有於94年3 月25日2 時10分許為警採集
      其尿液時向前回溯24小時內之某時，在不詳地點，施用第
      一級毒品海洛因之犯行，辯稱：並未於94年3 月25日2時
      10分許為警採集其尿液時向前回溯24小時內之某時，在不
      詳地點，施用海洛因云云。經查：
      (一)被告於94年3 月25日2 時10分許，經警採集其尿液，送
        請凱旋醫院以免疫學分析法及氣相層析質譜儀分析法檢
        驗結果，確呈嗎啡陽性反應，有保安警察大隊刑案移送
        專責組偵辦毒品危害防制條例嫌疑人尿液採證代碼表、
        凱旋醫院濫用藥物尿液檢驗報告影本各1 份在卷足據【
        參見臺灣高雄地方法院檢察署94年度毒偵字第2920 號
        案卷（下稱偵查卷卷A）第17 頁、警卷卷A 第18頁】。
        按目前一般常見施用之第一級毒品皆係海洛因，甚少或
        甚至未見有施用鴉片或嗎啡者，此為本院職務上所知之
        事實；再海洛因係由嗎啡經化學合成之半人工合成品，
        其藥（毒）性倍於嗎啡，其施打或吸食後經人體代謝作
        用而分解成藥（毒）性較低之嗎啡，而於尿液中被檢測
        出，故吸食或施打海洛因或嗎啡在尿液中均以嗎啡形態
        被檢驗出；再投與海洛因後，迅速水解成6-monoacetyl
        morphine，轉變成嗎啡，再循嗎啡之代謝途徑，排出體
        外，百分之80以上，於投與24小時內自尿液中排出，因
        此，採尿化驗應於投與後24小時內進行為宜，分別業經
        憲兵司令部80年3 月25日（80）鑑驗字第0999號函、行
        政院衛生署藥物食品檢驗局81年5 月9日 （81）藥檢壹
        字第0064 31 號函釋在案，此為本院職務上所知之事實
        。本件被告經警於94年3 月25日2 時10分許採集其尿液
        送請凱旋醫院以上開方法檢驗結果，既呈嗎啡陽性反應
        ，足認被告應有於94年3 月25日2 時10分許為警採集其
        尿液時，向前回溯24小時內之某時，在不詳地點，以不
        明之方式，施用第一級毒品海洛因1 次之犯行，惟被告
        為警查獲後採尿前之期間，係在警察機關偵查之中，並
        無施用第一級毒品海洛因之可能，自應扣除此段時間。
        又被告於94年3 月25日2 時10分許為警採集尿液前3 、
        4 日內，均在高雄地區，業據被告於本院審判中供承屬
        實（參見本院卷第47頁），足見被告於93年3 月25日2
        時10分許為警採集其尿液時向前回溯24小時內之某時，
        應係於高雄地區某處，施用第一級毒品海洛因甚明。
      (二)被告於94年4 月4 日中午某時，在高雄市○○路某真實
        姓名年籍不詳之友人住處，以將第一級毒品海洛因摻入
        香菸內吸食之方式，施用第一級毒品海洛因1 次之事實
        ，業據被告於本院審判中供認在卷（參見本院卷第44頁
        、第47頁）。而被告於94年4 月4 日為警查獲後，經警
        於94年4 月5 日1 時20分許採集其尿液，送請凱旋醫院
        以免疫學分析法及氣相層析質譜儀分析法檢驗結果，確
        呈嗎啡陽性反應，亦有保安警察大隊刑案移送專責組偵
        辦毒品危害防制條例嫌疑人尿液採證代碼表、凱旋醫院
        濫用藥物尿液檢驗報告影本各1 份在卷足據（警卷卷B
        第3頁 、第4 頁）。參諸上開憲兵司令部、行政院衛生
        署藥物食品檢驗局函釋之內容，本件被告供承於94年4
        月4日 中午某時，施用第一級毒品海洛因1 次，嗣經警
        於同年4 月5 日1 時20分許，亦即被告施用第一級毒品
        海洛因24小時內，採集其尿液送請凱旋醫院，以上開方
        法檢驗結果，其尿液確呈嗎啡陽性反應，足認被告此部
        分之自白，應與事實相符，應堪採信。
      (三)被告於上揭時地，連續以前開方法，施用第二級毒品甲
        基安非他命之事實，亦經被告於本院準備程序及審判中
        供認不諱（參見本院卷第20頁、第47頁）。再被告於上
        開時地先後為警查獲後，經警分別於94年3 月25日2 時
        10 分 許及同年4 月5 日1 時20分許採集其尿液，送請
        凱旋醫院以免疫學分析法及氣相層析質譜儀分析法檢驗
        結果，均呈甲基安非他命陽性反應，亦有保安警察大隊
        刑案移送專責組偵辦毒品危害防制條例嫌疑人尿液採證
        代碼表、凱旋醫院濫用藥物尿液檢驗報告影本各1 份在
        卷足據（偵查卷卷A 第17頁、警卷卷A 第18頁、警卷卷
        B 第3 頁、第4 頁）。又上開扣案之晶體2 包，經本院
        送請高醫附設醫院檢驗結果，均呈第二級毒品甲基安非
        他命陽性反應，驗前毛重均為1.8 公克，驗後毛重均為
        1.7 公克，復有高醫附設醫院出具之報告編號0000－
        000 號、0000－000 號檢驗報告各1 份在卷可佐（參見
        本院卷第28頁、第29頁）。按第二級毒品甲基安非他命
        ，其於尿液中排出之最長時限，受施用劑量、施用方式
        、個人體質及其代謝情況等因素影響，因個案而異，一
        般可檢出之最長時間為甲基安非他命1 至5 天，業經行
        政院衛生署管制藥品管理局91年10月3 日管檢字第1104
        36號函釋在案，此為本院職務上已知之事實。本件被告
        供認自94年3 月18日至94年4 月4 日止，連續在前揭處
        所，施用第二級毒品甲基安非他命多次，嗣經警分別上
        述時日，亦即被告施用後5 日內，先後採集其尿液送請
        凱旋醫院，以前述方法檢驗結果，均呈第二級毒品甲基
        安非他命陽性反應，而扣案之晶體，經本院送請高醫附
        設醫院檢驗結果，亦呈第二級毒品甲基安非他命陽性反
        應，已如前述，足認被告上開自白，核與事實相符，亦
        堪採信。
      (四)被告曾於89年間，因施用毒品案件，經臺灣板橋地方法
        院檢察署檢察官聲請臺灣板橋地方法院以89年度毒聲字
        第7101號刑事裁定送臺灣臺北看守所附設勒戒處所觀察
        、勒戒執行完畢後，認無繼續施用毒品傾向，臺灣板橋
        地方法院檢察署檢察官乃於90年1 月2 日將之釋放，並
        於90年1 月2 日以89年度毒偵字第7656為不起訴之處分
        ，嗣因公告生效而確定，再於90年間，因施用毒品案件
        ，經臺灣彰化地方法院檢察署檢察官聲請臺灣彰化地方
        法院以90年度毒聲字第3339號刑事裁定送臺灣彰化看守
        所附設勒戒處所觀察、勒戒執行完畢後，認無繼續施用
        毒品傾向，臺灣彰化地方法院檢察署檢察官乃於90年9
        月27日將之釋放，並於90年9 月27日以90年度毒偵字第
        3335號為不起訴之處分，嗣因公告生效而確定，有臺灣
        高等法院被告前案紀錄表1 份附卷可按。
      (五)綜上所陳，被告上開辯解，應係事後卸責之詞，不足採
        信。本件事證明確，被告犯行，洵堪認定。
  二、查海洛因及甲基安非他命分別係毒品危害防制條例第2 條
      第2 項第1 款及第2 款所明定之第一級毒品及第二級毒品
      ，不得施用、持有。次按，犯毒品危害防制條例第10條施
      用第一級、第二級毒品之罪者，檢察官應聲請法院裁定，
      令被告入勒戒處所觀察、勒戒，經觀察、勒戒後，檢察官
      依據勒戒處所之陳報，認受觀察、勒戒人無繼續施用毒品
      傾向者，應即釋放，並為不起訴之處分；認受觀察、勒戒
      人有繼續施用毒品傾向者，檢察官應聲請法院裁定令入戒
      治處所強制戒治，其期間為6 個月以上，至無繼續強制戒
      治之必要為止，但最長不得逾1 年，強制戒治期滿，應即
      釋放，由檢察官為不起訴之處分；觀察、勒戒或強制戒治
      執行完畢釋放後，5 年內再犯第10條之罪者，應依一般刑
      事訴訟程序予以起訴論罪科刑，此觀諸毒品危害防制條例
      第20條第1 項、第2 項、第23條第1 項、第2 項規定自明
      。本件被告既曾因施用毒品案件，經法院以裁定送勒戒處
      所觀察、勒戒執行完畢後，認無繼續施用毒品傾向，而被
      釋放，其於觀察、勒戒執行完畢釋放後，5 年內再犯本件
      施用第一級毒品及第二級毒品案件，依前述規定自應予以
      起訴論罪科刑。核被告所為，係犯毒品危害防制條例第10
      條第1 項之施用第一級毒品罪及同條第2 項之施用第二級
      毒品罪。其施用第一級毒品海洛因及施用第二級毒品甲基
      安非他命前後，持有第一級毒品海洛因及持有第二級毒品
      甲基安非他命之低度行為，分別為其施用第一級毒品海洛
      因及施用第二級毒品甲基安非他命之高度行為所吸收，不
      另論其持有第一級毒品罪及持有第二級毒品罪。被告先後
      2 次施用第一級毒品及先後多次施用第二級毒品之犯行，
      時間緊接，犯罪構成要件相同，顯均係基於概括犯意反覆
      為之，均應依連續犯之規定論以一罪，並依法加重其刑。
      被告前因竊盜案件，經本院於92年9 月17日以92年度易字
      第1840號刑事判決判處有期徒刑1 年，於92年10月27日確
      定，於93年6 月16日因縮短刑期執行完畢乙節，有臺灣高
      等法院被告前案紀錄表1 份在卷可憑，其於5 年之內再犯
      上開有期徒刑以上之上開2 罪，均為累犯，均應依刑法第
      47條規定加重其刑，並遞加重之。被告所犯2 罪間，犯意
      各別，行為互殊，應予分論併罰。至起訴書雖僅就被告於
      94年3 月25日2 時10分許為警採尿前回溯24小時內之某時
      許（不含警力拘束期間），在不詳處所，施用海洛因1 次
      ，另自94年3 月18日19時許起至同年月23日21時止，連續
      在上開住處，施用甲基安非他命（起訴書誤載為安非他命
      ，業經公訴檢察官於本院94年6 月17日準備程序中更正，
      見本院卷第20頁）多次之犯行提起公訴，惟按，檢察官就
      犯罪事實一部起訴者，其效力及於全部，刑事訴訟法第
      267 條定有明文。本件被告其餘施用第一級毒品海洛因及
      施用第二級毒品甲基安非他命之犯行，核與起訴書犯罪事
      實欄所載業經本院論罪科刑之施用第一級及施用第二級毒
      品之犯行，分別具有連續犯之關係，已如前述，應為起訴
      效力所及，本院自得併予審究，併此敘明。爰審酌被告曾
      因施用毒品案件，經法院裁定令入勒戒處所觀察、勒戒2
      次，此有臺灣高等法院被告前案紀錄表1 份在卷足據，仍
      未戒除毒癮，復犯本件施用第一級毒品及施用第二級毒品
      之犯行，顯見其無悔改之意，意志不堅，惟念其施用第一
      級毒品及第二級毒品乃自戕一己之身體健康，尚未害及他
      人，犯罪後復未坦承全部犯行，態度尚非良好等一切情狀
      ，分別量處如主文所示之刑，並定其應執行之刑。
  三、扣案之晶體2 包，為被告所有供其施用之物，業據被告於
      本院審判中供認不諱（參見本院卷第47頁），且經本院送
      請高醫附設醫院檢驗結果，確呈第二級毒品甲基安非他命
      陽性反應，驗後毛重均為1.8 公克、驗後毛重均為1.7 公
      克，已如前述，足見扣案之晶體2 包，為被告所有供其施
      用之第二級毒品甲基安非他命，應依毒品危害防制條例第
      18條第1 項前段之規定，不問屬於犯人與否，均宣告沒收
      銷燬之，另盛裝上開扣案晶體2 包之包裝袋，因與所盛裝
      之第二級毒品甲基安非他命無法析離，應整體視為查獲之
      第二級毒品海洛因，併依毒品危害防制條例第18條第1 項
      前段之規定，不問屬於犯人與否，均宣告沒收銷燬之。至
      前揭扣案晶體2 包送鑑耗損之第二級毒品甲基安非他命晶
      體各0.1 公克，既已滅失，自無再予宣告沒收銷燬之必要
      。
據上論斷，應依刑事訴訟法第299 條第1 項前段，毒品危害防制
條例第10條第1 項、第2 項、第18條第1 項前段，刑法第11條、
第56條、第47條、第51條第5 款，判決如主文。
本案經檢察官甲○○到庭執行職務。
中　　華　　民　　國　　94　　年　　7 　　月　　29　　日
                    刑事第十二庭  審判長法  官  張維君
                                        法  官  劉惠娟
                                        法  官  伍逸康
以上正本證明與原本無異。
如不服本判決，應於判決送達後10日內，向本院提出上訴狀。
（須附繕本）
中　　華　　民　　國　　94　　年　　8 　　月　　 2　　日
                                        書記官  蘇  豫
附錄本案論罪科刑法條全文：
毒品危害防制條例第10條
施用第一級毒品者，處6月以上5年以下有期徒刑。
施用第二級毒品者，處3年以下有期徒刑。
